【裁判字號】    98,監宣,24
【裁判日期】    990120
【裁判案由】    監護宣告
【裁判全文】
臺灣臺南地方法院家事裁定              98年度監宣字第24號
聲  請  人  丙○○○
相  對  人  甲○○
關  係  人  乙○○
上聲請人聲請對甲○○為監護宣告事件，本院裁定如下：
    主      文
宣告甲○○（男，民國○○○年○月○日生，身分證統一編號：
Ｚ000000000號）為受監護宣告之人。
選定丙○○○（女，民國○○○年○月○日生，身分證統一編號
：Ｚ000000000號）為受監護宣告之人甲○○之監護人
。
指定乙○○（男，民國○○年○月○日生，身分證統一編號：Ｚ
000000000號）為會同開具財產清冊之人。
聲請程序費用由受監護宣告之人甲○○負擔。
    理      由
一、本件聲請意旨略以：聲請人丙○○○之子甲○○於民國58年
    10月10日因出生發燒致不能為意思表示或受意思表示，或不
    能辨識其意思表示之效果，有中華民國重度智障殘障手冊1
    紙可證，爰依民事訴訟法第597條規定，聲請鈞院准予裁定
    宣告相對人甲○○為禁治產人，並指定聲請人丙○○○為甲○○之監護人等語。
二、按對於因精神障礙或其他心智缺陷，致不能為意思表示或受
    意思表示，或不能辨識其意思表示之效果者，法院得因本人
    、配偶、四親等內之親屬、最近一年有同居事實之其他親屬
    、檢察官、主管機關或社會福利機構之聲請，為監護之宣告
    ，民法第14條第1項定有明文。
三、經查，丙○○○係甲○○之母親之事實，有聲請人所提戶籍
    謄本1件附卷可稽，並經聲請人到庭陳述明確，是聲請人為
    甲○○之四親等內親屬，伊為本件聲請，自屬合法。又查，
    聲請人主張甲○○於58年10月10日因出生發燒致不能為意思
    表示或受意思表示，或不能辨識其意思表示之效果之事實，
    亦據提出中華民國重度智障殘障手冊1件為證，且經本院審
    驗相對人甲○○之精神狀況，認其現意識清楚，但能力有明
    顯障礙，對外界之反應、思考能力、自己行為之利害得失之
    意思能力及認知、理解判斷能力均有明顯缺陷，相對人甲○○無法自己單獨處理財產，此有監護宣告訊問筆錄可憑；再
    斟酌鑑定人即行政院衛生署台南醫院黃隆山醫師鑑定結果認
    定：「6.醫學上的診斷：診斷名：重度智能不足。7.生活狀
    況及現在身心狀態：．．．身體狀態、精神狀態：一般醫學
    檢查：個案意識尚清晰狀態，對問話偶爾能回答，但大部分
    問題無法回答，四肢尚稱方便可自我行動，大小便及個人衛
    生須他人協助處理。精神檢查方面：個案的注意力尚可、判
    斷能力、對人、時、地的定向感、記憶能力、計算能力及抽
    象思考能力均有明顯缺失。8.有關判斷能力判定之意見：不
    能管理處分自己財產。判斷的根據：相對人的認知能力有明
    顯缺陷。9.回復可能性說明：相對人之回復可能性機率很低
    。10.鑑定判定及說明：【鑑定結果說明】綜合一般醫學檢查
    及精神檢查之情形，這是一個重度智能不足的個案，個案現
    在呈明顯的能力障礙，個案自我照顧能力呈明顯不足，個案
    的精神狀態應達不能為意思表示或受意思表示。【鑑定判定
    】(1)基於受鑑定人有其他心智缺陷（智能障礙），其程度重
    大不能管理處分自己的財產，且回復之可能性低。(2)其心智
    缺陷之程度係不能為意思表示或受意思表示，可為監護宣告
    。」等語，有本院訊問筆錄及成年監護鑑定書在卷可佐。綜
    上所述，本件相對人甲○○因心智缺陷，已達不能為意思表
    示或受意思表示之程度，爰依法宣告甲○○為受監護宣告之
    人。
四、再按受監護宣告之人應置監護人；法院為監護之宣告時，應
    依職權就配偶、四親等內之親屬、最近一年有同居事實之其
    他親屬、主管機關、社會福利機構或其他適當之人選定一人
    或數人為監護人，並同時指定會同開具財產清冊之人；法院
    選定監護人時，應依受監護宣告之人之最佳利益，優先考量
    受監護宣告人之意見，審酌一切情狀，並注意下列事項：一
    受監護宣告之人之身心狀態與生活及財產狀況。二受監護宣
    告人與其配偶、子女或其他共同生活之人間之情感狀況。三
    監護人之職業、經歷、意見及其與受監護宣告之人之利害關
    係。四法人為監護人時，其事業之種類與內容，法人及其代
    表人與受監護宣告之人之利害關係。修正後之民法第1110條
    、第1111條第1項、第1111條之1定有明文。查受監護宣告之
    人甲○○無配偶，聲請人丙○○○為甲○○之母親，此有戶
    籍謄本在卷供參，雙方份屬母子，關係密切，而甲○○平日
    之生活起居本即由聲請人丙○○○照顧，且聲請人丙○○○
    有意願擔任甲○○之監護人，加以受監護宣告之人甲○○之
    姊黃燕柔、弟乙○○等均同意由聲請人擔任監護人，此有親
    屬團體會議推定監護人說明書在卷可考，本院綜參上情，認
    由聲請人丙○○○負責護養及照顧甲○○並管理其財產，應
    能符合甲○○之最佳利益，自屬適當之人選，以此，爰選定
    聲請人丙○○○為甲○○之監護人。又關於會同開具財產清
    冊之人部分，本院審酌甲○○名下僅有汽車一輛，此有聲請
    人所提全國財產稅總歸戶財產查詢清單可憑，其財產狀況單
    純，尚無特別指定具專業知識之人為會同開具財產清冊之人
    ，故由甲○○之親屬擔任此一職務，應能勝任；茲審酌乙○○為受監護宣告之人甲○○之弟，亦有乙○○之戶籍謄本在
    卷可憑，乙○○於本件監護宣告事件，與甲○○亦無利害關
    係，則由乙○○擔任會同開具財產清冊之人並無不妥，爰併
    指定關係人乙○○為會同開具財產清冊之人。
五、依民事訴訟法第608條第1項，裁定如主文。
中    華    民    國    99    年    1     月    20    日
                  家事法庭  法  官  林富郎
以上正本證明與原本無異。
如不服本裁定關於選定監護人及指定會同開具財產清冊之人等部
分，應於送達後十日內向本院提出抗告狀（附具繕本），並繳納
抗告費新臺幣壹仟元；其餘關於宣告監護之部分，不得抗告。
中    華    民    國    99    年    1     月    20    日
                            書記官  劉毓如

司法院資訊處製作；財團法人民間司法改革基金會備份。
